臺灣士林地方法院刑事判決
109年度訴字第538號
公  訴  人  臺灣士林地方檢察署檢察官
被      告  潘仁順


義務辯護人  黃鈵淳律師
輔  佐  人
即被告之女  潘安琪
上列被告因殺人未遂等案件，經檢察官提起公訴（109年度偵字
第10321號、第11700號），本院判決如下：
    主  文
潘仁順犯毀損他人物品罪，處有期徒刑陸月，如易科罰金，以新
臺幣壹仟元折算壹日。又犯傷害罪，處有期徒刑壹年。
    事  實
一、潘仁順自稱係「祭祀公業潘進行」(下稱祭祀公業)所屬之派
    下員，郭川上、廖春錦則為夫妻關係，郭川上前向祭祀公業
    承租臺北市○○區○○段0○段000地號土地(下稱系爭土地)，而
    與廖春錦於系爭土地上共同經營皇廷煨湯餐廳(門牌號碼臺
    北市○○區○○路0段0號，下稱皇廷餐廳，登記負責人為廖春錦
    )。潘仁順因認郭川上未完全給付系爭土地租金，而於民國1
    09年5月10日13時12分許至15時27分許接續致電郭川上請求
    郭川上支付系爭土地租金未果，遂於同日16時36分許，駕駛
    車牌號碼00-0000號自用小客車(下稱系爭小客車)前往皇廷
    餐廳，欲質問郭川上，經皇廷餐廳員工簡聖峰告知老闆不在
    店內，潘仁順心生不滿，竟分別為下列犯行：
　㈠基於恐嚇危害安全之犯意，進入皇廷餐廳內表示如果老闆不
    出現欲砸店，簡聖峰見狀遂持球棒要求潘仁順離開，潘仁順
    於同日16時43分許自餐廳側門離開後，承前恐嚇危害安全及
    毀損之犯意，駕駛系爭小客車朝站立於皇廷餐廳庭前之簡聖
    峰方向及其身後皇廷餐廳所有之石獅子像衝撞，簡聖峰即時
    閃避而未成傷，皇廷餐廳所有石獅子像則因潘仁順駕車撞擊
    而破裂，致喪失美觀功能，潘仁順以此駕車衝撞之舉動表示
    將加害簡聖峰生命、身體及皇廷餐廳財產，使簡聖峰心生畏
    懼，致生危害於安全，並生損害於皇廷餐廳。簡聖峰閃避後
    即於同日16時44分許，上前將潘仁順拖離系爭小客車駕駛座
    ，復因遭衝撞心生不滿而徒手毆打潘仁順頭部，致潘仁順受
    有頭皮鈍傷之傷害（簡聖峰所涉傷害部分經本院另以簡易判
    決判刑）。
　㈡潘仁順不滿遭簡聖峰毆打，明知餐廳員工左豔華、簡聖峰分
    別站立皇廷餐廳前庭及門口，如駕車往皇廷餐廳門口行駛，
    將可能導致他人受傷，詎其仍基於縱使發生他人傷害之結果
    ，亦不違背其本意之傷害不確定故意及毀損之犯意，於同日
    16時50分許駕駛系爭小客車朝皇廷餐廳門口撞擊，左豔華、
    簡聖峰雖立即跳開閃避，惟左豔華仍因閃避過程撞擊樹枝受
    有左腰、左下肢疼痛瘀腫、左肩鈍傷疼痛等傷害；簡聖峰因
    閃避過程撞擊柱子受有右肩鈍挫傷疼痛、左小腿鈍挫傷瘀腫
    等傷害，而皇廷餐廳玻璃門及多媒體看板亦因潘仁順駕車撞
    擊而破裂不堪使用，足生損害於皇廷餐廳。潘仁順駕車撞擊
    後即逕自駕車離去，嗣經皇廷餐廳報警處理，為警循線查獲
    。
二、案經簡聖峰、左艷華、廖春錦、郭川上告訴暨臺北市政府警
    察局北投分局報告臺灣士林地方檢察署（下稱士林地檢）檢
    察官偵查起訴。
    理  由
壹、證據能力：
　　本判決所引用被告潘仁順以外之人於審判外之言詞或書面陳
    述，雖均屬傳聞證據，惟檢察官、被告、輔佐人、辯護人於
    本院審判程序均同意作為證據【見本院109年度訴字第538號
    卷（下稱本院卷㈡）第375頁至第387頁】，本院審酌上開證
    據資料作成時之情況，尚無違法不當及證明力明顯過低之瑕
    疵，認為以之作為證據應屬適當，揆諸刑事訴訟法第159條
    之5第1項規定，均有證據能力。又本判決其他引用資以認定
    事實所憑之非供述證據，並無證據證明係公務員違背法定程
    序所取得，依刑事訴訟法第158條之4反面解釋，亦有證據能
    力。
貳、實體部分：
一、認定犯罪事實所憑之證據及理由：
  ㈠事實欄㈠部分：
    訊據被告固坦承於109年5月10日16時43分許駕駛系爭小客車
    朝告訴人簡聖峰衝撞，並就恐嚇危害安全為認罪之陳述，惟
    否認有何毀損之犯行，辯稱：其當時僅欲嚇簡聖峰，未撞到
    石獅子像而無毀損犯行云云。輔佐人則為被告辯護稱：石獅
    子像受損情形僅能依事後證據判斷，系爭小客車之車頭並無
    嚴重撞擊痕跡等語。經查：
　⒈被告自稱係祭祀公業所屬派下員，告訴人郭川上、廖春錦則
    為夫妻關係，郭川上前向祭祀公業承租系爭土地，而與廖春
    錦於系爭土地上共同經營皇廷餐廳；被告因認郭川上未完全
    給付系爭土地租金，而於109年5月10日13時12分許至15時27
    分許接續致電郭川上請求郭川上支付系爭土地租金未果，遂
    於同日16時36分許，駕駛系爭小客車前往皇廷餐廳，欲質問
    郭川上，經簡聖峰告知老闆不在店內，潘仁順心生不滿，基
    於恐嚇危害安全之犯意，進入皇廷餐廳內表示如果老闆不出
    現欲砸店，簡聖峰見狀遂持球棒要求潘仁順離開，潘仁順自
    皇廷餐廳側門離去後，於同日16時43分許，駕駛系爭小客車
    朝簡聖峰及其身後皇廷餐廳所有之石獅子像衝撞，簡聖峰即
    時閃避而未成傷，被告藉上開駕車衝撞之舉動表示將加害簡
    聖峰生命、身體，使簡聖峰心生畏懼，致生危害於安全；簡
    聖峰即於同日16時44分許，上前將潘仁順拖離系爭小客車駕
    駛座，復因遭衝撞心生不滿而徒手毆打潘仁順頭部，致潘仁
    順受有頭皮鈍傷之傷害等節，業據被告於警詢、偵查中及本
    院審理中所自承【見士林地檢109年度偵字第10321號卷（下
    稱偵10321卷）第10頁至第13頁、第421頁至第427頁，士林
    地檢109年度偵字第11700號卷（下稱偵11700卷）第33頁至
    第35頁，本院卷㈡第45頁、第248頁至第251頁、第390頁】，
    核與證人郭川上（見偵10321卷第15頁至第19頁）、簡聖峰
    （見偵10321卷第41頁至第43頁、第299頁至第305頁，偵117
    00卷第15頁至第21頁）、左豔華（見偵10321卷第51頁至第5
    2頁、第333頁至第337頁）於警詢及偵查中之證述大致相符
    ，並有於被告之長庚醫療財團法人桃園長庚紀念醫院109年5
    月10日診斷證明書、系爭小客車之車籍資料在卷可稽（見偵
    10321卷第119頁、第131頁）；復經本院勘驗現場監視錄影
    畫面無訛，製有勘驗筆錄及附件在卷可佐（見本院卷㈡第46
    頁至第51頁、第75頁至第96頁），先堪認定。
　⒉次查案發當日16時43分許，被告駕駛系爭小客車先倒退後向
    左開往道路，簡聖峰則走到皇廷餐廳前庭之石獅子像前，於
    16時43分44秒許簡聖峰向右跳閃避並後退，被告所駕駛系爭
    小客車旋即自道路向前撞擊石獅子像下半部乙節，業經本院
    勘驗現場監視錄影畫面無訛，並製有勘驗筆錄及附件在卷可
    佐（見本院卷㈡第49頁至第50頁、第83頁至第87頁），核與
    廖春錦於附民起訴狀所述：石獅子像係因被告駕車衝撞簡聖
    峰時，因簡聖峰及時閃避，被告所駕系爭小客車因而撞擊石
    獅子像致其破裂等節【見本院110年度附民字第564號卷（下
    稱附民卷）第1頁至第2頁】相符；復觀上開石獅子像毀損照
    片（見附民卷第51頁），石獅子像中間有1條由下而上之明
    顯裂痕，亦與被告駕車衝撞之位置相符，其毀損情狀復與一
    般石像遭車輛撞擊之痕跡無違，堪認告確駕車朝站立於石獅
    子前方之簡聖峰撞擊，因簡聖峰及時閃避而撞擊其身後石獅
    子像下半部進而毀損。至於證人簡聖峰雖證稱：當時我站在
    石獅子像前，被告駕車打橫180度朝我跟石獅子像的方向開
    ，我一看到被告往我這裡開就馬上跳開，大概差0.1公分被
    告就撞到東西，但被告沒撞到石獅子像等語（見偵10321卷
    第42頁、第301頁），惟證人簡聖峰所述與監視錄影畫面不
    符，考量證人簡聖峰該時甫遭被告駕車衝撞，心有餘悸情形
    下對被告是否撞擊石獅子像有所誤認亦與常情無違，尚難以
    此為有利被告之認定。從而，被告及輔佐人辯稱系爭小客車
    之車頭未明顯毀損，被告未撞擊石獅子像致毀損云云，顯與
    客觀事證不符而不足採。
　⒊按行為人對於構成犯罪之事實，明知並有意使其發生者，為
    故意；行為人對於構成犯罪之事實，預見其發生而其發生並
    不違背其本意者，以故意論，刑法第13條定有明文。查被告
    於本案行為時，為62歲之成年人，具高職畢業之學歷，經被
    告自承在卷（見本院卷㈡第393頁），則依其生活經驗，對於
    以車輛撞擊石獅子像恐致其破裂乙情，主觀上並無不知之理
    ，卻仍基於此一主觀上之認識，於簡聖峰閃避後仍繼續撞擊
    其身後之石獅子像，致石獅子像破裂而破壞美觀功能，堪信
    被告主觀上顯具有破壞石獅子像之「知」與「欲」，自該當
    毀損罪之構成要件故意無疑。
　⒋從而，被告確有毀損石獅子像之犯意與犯行。　
  ㈡事實欄㈡部分：
　⒈上開事實，業據被告於本院審理中坦承不諱（見本院卷㈡第39
    0頁），核與證人廖春錦（見偵10321卷第35頁至第37頁）、
    簡聖峰（見偵10321卷第41頁至第43頁、第299頁至第305頁
    ，偵11700卷第15頁至第21頁）、左豔華（見偵10321卷第51
    頁至第52頁、第333頁至第337頁）於警詢及偵查中之證述大
    致相符，並有簡聖峰及左艷華之新光吳火獅紀念醫院109年5
    月11日驗傷診斷證明書、現場照片4張在卷可稽（偵10321卷
    第125頁、第127頁、第133頁至第135頁）；復經本院勘驗現
    場監視錄影畫面無訛，製有勘驗筆錄及附件在卷可佐（見本
    院卷㈡第49頁至第51頁、第80頁至第83頁、第88頁至第90頁
    、第97頁至第101頁），堪信被告之自白與事實相符，堪以
    採信。
　⒉又起訴書固記載被告如事實欄㈡行為致石獅子像毀損部分，
    惟石獅子像係被告如事實欄㈠撞擊時即已毀損，業經本院論
    述如前所述；且依勘驗結果可知，被告如事實欄㈡時地駕車
    行進方向係在皇廷餐廳庭前小道，核與前庭石獅子像間存有
    相當距離而未接觸該石獅子像甚明，顯見起訴書此部分應有
    誤載，併此敘明。　
　㈢公訴意旨尚以：被告於事實欄㈠所示時地，明知簡聖峰站立
    系爭小客車前方，可預見如車輛往前行駛將可能導致他人死
    亡之結果，詎其仍基於縱使發生他人死亡之結果，亦不違背
    其本意之殺人不確定故意之犯意，駕駛系爭小客車往簡聖峰
    站立之方向行駛，簡聖峰見狀立即閃避而未遭撞擊；復於事
    實欄㈡所示時地，明知左豔華、簡聖峰尚站立在皇廷餐廳門
    口，亦知悉皇廷餐廳門口通道狹隘、閃避空間狹小，如駕車
    往皇廷餐廳門口行駛，將可能導致他人死亡之結果，詎其仍
    基於縱使發生他人死亡之結果，亦不違背其本意之殺人不確
    定故意，猶駕駛系爭小客車踩油門往皇廷餐廳門口即左豔華
    、簡聖峰站立方向撞擊，左豔華、簡聖峰立即跳開閃避，致
    左艷華、簡聖峰受有如事實欄㈡所示傷害等語。因認被告均
    係犯刑法第271條第2項、第1項之殺人未遂罪嫌。惟查：
　⒈按刑法殺人與傷害罪之區別，端在以加害人於行為之初有無
    戕害他人生命之故意為斷，至於殺人犯意之存否，固係隱藏
    於行為人內部主觀之意思，被害人傷痕之多寡、受傷處所是
    否即為致命部分、傷勢輕重程度、加害人下手情形、所用兇
    器為何，及與被害人是否相識、有無宿怨等情，雖不能執為
    區別殺人與傷害之絕對標準，然仍非不得審酌事發當時情況
    ，觀其行為動機，視其下手情形、用力輕重、砍向部位之手
    段，佐以其所執兇器、致傷結果、與被害人之關係暨行為後
    之情狀等予以綜合觀察論斷（最高法院108年度台上字第411
    號判決意旨參照）。
　⒉訊據被告堅詞否認有何殺人未遂之犯行，辯稱：其與簡聖峰
    、左艷華素不相識，案發前僅有7分鐘之爭執，其並無殺害
    簡聖峰、左艷華之動機；且其朝簡聖峰、左艷華衝撞時，2
    人均可輕易閃避，僅因閃避過程而受有鈍挫傷或紅腫，足見
    其非高速衝撞或有致人於死之意；第1次衝撞簡聖峰時其有
    緊急剎車，當時僅係想嚇嚇簡聖峰；第2次衝撞時其評估簡
    聖峰、左艷華應該可以閃開，當時車速也不快亦有踩煞車，
    其無致簡聖峰、左艷華於死之意等語。辯護人則為被告辯護
    稱：被告至皇廷餐廳後係因與簡聖峰口角並遭簡聖峰追打致
    躁鬱症發作，始基於恐嚇之意駕車衝撞簡聖峰；且自監視錄
    影畫面可知，被告該時並未加速、車速不快，而無以駕車衝
    撞之方式致簡聖峰於死之犯意；又依簡聖峰、左豔華所站位
    置分別為皇廷餐廳大門旁石柱邊、花圃側邊而非門口正中位
    置，被告僅駕車朝門口筆直衝撞而非朝簡聖峰、左豔華站立
    位置衝撞，嗣後亦無對簡聖峰、左豔華再次追撞之行為，足
    見被告確無殺人之犯意；況被告於案發當日前往皇廷餐廳前
    ，曾先至警察局報警並將所攜刀械交由警察沒收，果被告確
    有殺人之犯意，豈有事前至警察局報案並將刀械交由警察沒
    收之理？益徵被告確無殺人之犯意等語。
  ⒊查系爭小客車原停放於皇廷餐廳前庭與道路交界處而與皇廷
    餐廳前庭呈垂直狀態，案發當日16時43分許，被告駕駛系爭
    小客車先開往道路，簡聖峰則走到皇廷餐廳前庭之石獅子像
    前，嗣被告於道路上迴轉車頭朝向皇廷餐廳前庭，並倒車再
    向前開撞向簡聖峰，簡聖峰則於16時43分44秒許跳向石獅子
    像右方閃避並朝皇廷餐廳大門方向後退，被告所駕駛系爭小
    客車旋自道路朝石獅子像撞擊並停車，簡聖峰則走向系爭小
    客車駕駛座將被告拉出並揮打被告；又被告再次上車後，於
    16時50分許先向後倒車，此時左艷華站立於皇廷餐廳前庭中
    間，被告於16時50分28秒加速向前撞向皇廷餐廳，左艷華遂
    跑向前庭左側花圃以閃避系爭小客車，此時在皇廷餐廳門口
    之簡聖峰見狀亦向皇廷餐廳門口閃避，並由同事拉至柱子後
    方躲避，嗣系爭小客車撞擊皇廷餐廳門口並將玻璃撞碎後倒
    車離去等節，業經本院勘驗現場監視錄影畫面無訛，並製有
    勘驗筆錄及附件在卷可佐（見本院卷㈡第49頁至第50頁、第8
    0頁至第91頁、第97頁至第101頁）；而簡聖峰所躲避之柱子
    位於皇廷餐廳大門左側，後方尚有長廊乙情，亦有監視錄影
    翻拍照片可證（見偵10321卷第97頁），先堪認定。
　⒋次查被告與左艷華、簡聖峰案發前素不相識，亦經左艷華、
    簡聖峰於偵查中證述明確（見偵10321卷第43頁、第52頁）
    ，則被告與左艷華、簡聖峰案發前既素不相識而無仇怨，且
    被告係遭簡聖峰驅趕、毆打後始為本案2次撞擊行為，足認
    被告2次撞擊行為係於對簡聖峰上開行為予以報復之偶發事
    件。且被告如事實欄㈠撞擊時，簡聖峰右側為皇廷餐廳前庭
    而有充足空間迴避，被告見簡聖峰向閃避後僅朝石獅子像撞
    擊而未再轉向朝簡聖峰追撞，堪信被告係以此佯為衝撞之勢
    威嚇簡聖峰，否則依現場情狀被告直接撞擊簡聖峰應無難事
    ，當無容簡聖峰右跳閃避之餘裕，亦無見簡聖峰躲避後僅撞
    擊石獅子像即停車之理，被告辯稱其無殺人犯意即非無據。
    又被告如事實欄㈡撞擊時，左艷華、簡聖峰雖分別站立於皇
    廷餐廳前庭及皇廷餐廳門口，然自監視錄影畫面截圖可知（
    見偵10321卷第97頁，本院卷㈡第80頁至第81頁、第88頁至第
    89頁），左艷華、簡聖峰僅需向前1至2步即可輕易躲避至花
    圃及柱子旁之走廊，且被告係朝皇廷餐廳大門撞擊而非朝簡
    聖峰、左艷華追撞，簡聖峰、左艷華所受傷害復均係閃避過
    程中撞擊樹木、柱子等所致，足見被告此駕車撞擊主要係發
    洩遭簡聖峰毆打之不滿。況被告如果欲致簡聖峰、左艷華於
    死，衡情亦可將系爭小客車右偏朝左艷華、簡聖峰撞擊，而
    非朝皇廷餐廳大門撞擊並留有餘裕使左艷華、簡聖峰得輕易
    閃避，即難推認被告就此行為係存有左艷華、簡聖峰死亡亦
    不違背其本意之殺人不確定故意。
　⒌公訴意旨另以：如事實欄㈡部分，被告於偵查中自承簡聖峰
    站在牆邊，石獅子像旁有2男2女，被告並將系爭小客車稍微
    後退等節，證人簡聖峰亦證稱被告當時倒車後朝站在石獅子
    像前之簡聖峰衝撞，足見被告撞擊前先倒車再加速衝撞，並
    造成石獅子像破損、玻璃門破裂、多媒體看板損壞，考量石
    獅子像質地堅硬均遭毀損，人乃皮肉之身，如簡聖峰、左艷
    華未及時閃避，依被告撞擊力道及車速，顯有致人於死之意
    等語。惟石獅子像損壞係如事實欄㈠所示撞擊所致，業經本
    院論述如㈠所述，且被告如事實欄㈡所示撞擊時未再次碰撞
    石獅子像，亦有前揭勘驗筆錄及附件可佐（見本院卷㈡第49
    頁至第50頁、第86頁至第90頁），公訴人以如事實欄㈡所示
    撞擊致石獅子像毀損主張被告撞擊力道及車速甚鉅而有殺人
    之故意，容有誤會。
　⒍承前各情互核以觀，依案發情狀、過程、被告駕駛方向、當
    時舉動、簡聖峰及左艷華受傷情形等情，難認被告主觀上存
    有左艷華、簡聖峰死亡亦不違背其本意之殺人不確定故意，
    公訴意旨未考量上情遽認被告有殺人不確定故意，尚難採憑
    。
  ㈣至於告訴人簡聖峰、左艷華另以：被告於案發前即向郭川上
    表示其有精神疾病殺人不用負責，且被告高速衝撞簡聖峰、
    左艷華致皇廷餐廳所有石獅子像破損、玻璃門破裂、多媒體
    電子看板損壞，系爭小客車過半衝入餐廳中，於衝撞前並先
    對簡聖峰稱「我給你撞」，案發後持續對郭川上恫稱「明日
    我再去撞你的門、你師父給我撞稀巴爛」，再佐以被告曾於
    偵查中之自白，兼衡被告停車地點與石獅子像間已無空間，
    如非簡聖峰及時閃避必遭撞擊，足見被告手段兇殘且有致人
    於死之犯意；又被告駕駛系爭小客車朝大門衝撞致其等受傷
    後，未停留在現場而另犯刑法第185條之4第1項肇事逃逸罪
    部分。惟查：
　⒈殺人未遂部分：　
　①查被告於偵查中係稱：簡聖峰當時站的位置在皇廷餐廳石獅
    子像前，其直接開車撞上去，其知道會撞到人，但要撞到簡
    聖峰時，其緊急煞車饒簡聖峰一命，其不想惹事，當時速度
    不快，因為距離太短了，其只是嚇嚇簡聖峰；當時對方拿著
    球棒在副駕駛座外時，其開車做勢要撞簡聖峰，對方有閃開
    ；其遭毆打後始準備推撞簡聖峰，當時簡聖峰站在牆邊即皇
    廷餐廳門口石獅子像旁，石獅子像附近尚有2男2女，其所駕
    駛之系爭小客車是橫著移動，有一點後退，之後因簡聖峰打
    其，其頭昏腦脹、很氣憤，故想推撞簡聖峰報復，其想要嚇
    簡聖峰，距離約離200公分左右，其有踩煞車，簡聖峰未受
    傷，其完全沒碰到簡聖峰；其因郭川上拒絕談租金乙事而駕
    車衝撞等語（見偵10321卷第11頁、第424頁至第425頁，偵1
    1700卷第35頁），則被告雖曾稱「緊急煞車饒簡聖峰一命」
    ，惟旋強調其不想惹事、只想嚇嚇簡聖峰，再參以被告見簡
    聖峰、左艷華閃避後並未追撞簡聖峰、左艷華，而僅撞擊石
    獅子像、皇廷餐廳大門後即停車或離去，核與被告所述「想
    嚇簡聖峰」等情相符，自難僅擷取被告曾表示「饒簡聖峰一
    命」即遽認被告有殺人故意。
　②又案發當日16時44分26秒至16時45分46秒間，簡聖峰先稱：
    「幹你娘再用車撞你爸阿，蛤、蛤、蛤，要用車撞你爸嘛。
    」，被告回以：「我給你撞。」；又被告於109年5月16日與
    郭川上間對話略以：「（郭川上）：你老婆得癌症，你有精
    神病，你殺死人也沒事，也不會被抓去關，你要我錢給你準
    備好，你有沒有這樣說？」「（被告）：對阿，這是事實阿
    。」「（郭川上）：你為什麼可以開車撞人？」「（被告）
    ：你師父給我撞稀巴爛」「（被告）：我跟你師父說，你老
    闆欠我幾千萬不還」「（郭川上）：我是哪裡欠你錢，你跟
    我講，不是，我問你喔」「（被告）：他打我的車」、另被
    告於109年8月31日對郭川上恫稱：「明天我再去撞你的門。
    」，有本院勘驗筆錄、109年5月16日、109年8月31日錄音譯
    文在卷可稽（見本院卷㈡第47頁，偵10321卷第103頁至第104
    頁、第366頁），固堪認定。然由上可知，被告口出「我給
    你撞」一語，係於如事實欄㈠所示撞擊行為後，因遭簡聖峰
    質問，始以：「我給你撞」承認上開撞擊行為，非如告訴人
    所言被告事先預告始為撞擊；且被告事後對郭川上所稱「你
    師父（意即簡聖峰）給我撞稀巴爛」，依閩南語語法及前後
    文義，係表達被告討債時因認遭簡聖峰砸車始撞擊簡聖峰，
    亦無撞擊簡聖峰致死之意；再者，被告案發前與簡聖峰、左
    艷華素不相識，縱其於案發前向郭川上稱：其有精神疾病殺
    人不用負責等語，其目的意僅在於迫使郭川上還錢，尚難以
    此認被告有何致簡聖峰、左艷華於死之犯意。從而，告訴人
    以被告上開言詞主張被告有致人於死之犯意部分，亦難採憑
    。
　⒉肇事逃逸罪部分：
　①按刑法第185條之4之肇事致人死傷而逃逸罪，固不以行為人
    對於事故之發生應負過失責任為必要，但仍以行為人對於事
    故之發生非出於故意為前提。若蓄意運用車輛以為殺人或傷
    害人之犯罪工具，即應成立殺人或傷害罪，不應稱為駕駛動
    力交通工具「肇事」。此觀該條之立法理由，係「為維護交
    通安全，加強救護，減少被害人之死傷，促使駕駛人於肇事
    後，能對被害人即時救護，特增設本條，關於肇事致人死傷
    而逃逸之處罰規定。」自明。如係故意以汽車作為殺人或傷
    害人之工具，立法者本無對於行為人於故意殺人或傷人後，
    仍留現場對於被害人為即時救護之期待，縱行為人嗣後駕車
    逃離現場，亦僅能論以殺人或傷害之罪責，尚難以侵害社會
    法益之上開公共危險罪相繩（最高法院95年度台上字第4264
    號判決意旨參照）。又司法院大法官釋字第777號解釋文雖
    謂：「『肇事』部分，可能語意所及之範圍，包括『因駕駛人
    之故意或過失』或『非因駕駛人之故意或過失』（因不可抗力
    、被害人或第三人之故意或過失）所致之事故，除因駕駛人
    之故意或過失所致之事故為該條所涵蓋，而無不明確外，其
    餘非因駕駛人之故意或過失所致事故之情形是否構成『肇事』
    ，尚非一般受規範者所得理解或預見，於此範圍內，其文義
    有違法律明確性原則...」，惟此僅係大法官就刑法第185條
    之4「肇事」文義是否明確所為之解釋，難認有變更最高法
    院向來見解之意，合先敘明。
　②查本案被告既係故意以系爭小客車作為傷害簡聖峰、左艷華
    之工具，本難期被告停留現場對簡聖峰、左艷華為即時救護
    ，依上說明，自僅得論以傷害罪而難以肇事逃逸罪相繩。告
    訴人以司法院大法官釋字第777號解釋已明示駕駛人故意肇
    事亦為刑法第185條之4所涵蓋，主張被告尚涉犯肇事逃逸罪
    部分，尚難採憑。　
　㈤綜上，本案事證明確，被告犯行堪以認定，均應依法論科。
二、論罪科刑：
　㈠核被告如事實欄㈠所為，係犯刑法第305條恐嚇危害安全罪、
    刑法第354條毀損他人物品罪；如事實欄㈡所為，則係犯刑
    法第277條第1項傷害罪、刑法第354條毀損他人物品罪。公
    訴意旨認被告2次駕車衝撞之行為分別係犯刑法第271條第2
    項、第1項之殺人未遂罪嫌，容有未洽，惟因社會基本事實
    均屬同一，經本院當庭告知另涉犯刑法第305條恐嚇危害安
    全罪、第354條毀損他人物品罪、第277條第1項傷害罪（見
    本院卷㈡第374頁），被告、辯護人亦就上開法條進行辯論，
    顯無礙被告之防禦權，爰依法變更起訴法條。
　㈡又被告如事實欄㈠所為，係以單一駕駛系爭小客車衝撞簡聖
    峰、皇廷餐廳所有石獅子像之行為，恐嚇簡聖峰致生危害於
    安全，並導致上開石獅子像破裂而損壞，乃以一行為觸犯前
    開二罪名，屬想像競合犯，應依刑法第55條前段規定從一重
    之毀損他人物品罪論斷。被告如事實欄㈡所為，則係以單一
    駕車衝撞之行為致簡聖峰、左艷華受有前揭傷害，並導致皇
    廷餐廳所有大門玻璃碎裂、多媒體電子看板毀損，亦係以一
    行為觸犯前開二罪名，屬想像競合犯，應依刑法第55條前段
    規定從一重之傷害罪論斷。被告所犯前揭2罪，犯意各別，
    行為互殊，應予分論併罰。
　㈢本案無刑法第19條之適用：
　⒈按行為時因精神障礙或其他心智缺陷，致不能辨識其行為違
    法或欠缺依其辨識而行為之能力者，不罰；行為時因前項之
    原因，致其辨識行為違法或依其辨識而行為之能力，顯著減
    低者，得減輕其刑，刑法第19條第1項及第2項分別定有明文
    。又犯罪行為人刑事責任能力之判斷，以行為人理解法律規
    範，認知、辨識行為違法之意識能力，及依其認知而為行為
    之控制能力二者，為關鍵指標；且刑事責任能力之有無，應
    本諸「責任能力與行為同時存在原則」，依行為時之精神狀
    態定之。是行為人是否有足以影響意識能力與控制能力之精
    神障礙或其他心智缺陷等生理原因，因事涉醫療專業，必要
    時固得委諸於醫學專家之鑑定，然該等生理原因之存在，是
    否已致使行為人意識能力與控制能力有刑法第19條所規定得
    據以不罰或減輕其刑之欠缺或顯著減低等情形，既依犯罪行
    為時狀態定之，自應由法院本其調查證據之結果，加以判斷
    。醫學專家對行為人精神狀態進行鑑定結果，提供某種生理
    或心理學上之概念，法院固得將該心理學上之概念資為判斷
    資料，然非謂該鑑定結果得全然取代法院之判斷，行為人責
    任能力有無之認定，仍屬法院綜合全部調查所得資料，而為
    採證認事職權合法行使之結果（最高法院101年度台上字第5
    133號判決意旨參照）。
　⒉查被告自106年8月起因憂鬱、焦慮、失眠、疲累等症狀於長
    庚醫療財團法人林口長庚紀念醫院（下稱長庚醫院）治療，
    其於109年5月11日至長庚醫院就診，經診斷為雙極疾患躁症
    發作，有長庚醫院有長庚醫院診斷證明書、病歷影本在卷可
    稽（見偵10321卷第121頁、第261頁），固堪認定。
　⒊而本院函請台灣基督長老教會馬偕醫療財團法人淡水馬偕紀
    念醫院（下稱馬偕醫院）鑑定被告為本案行為時之精神狀態
    ，鑑定結果略以：被告智力測驗為輕度智能不足到邊緣性智
    能範圍間，被告於本案109年5月10日時應處於第一型雙相情
    緒障礙症，躁期發作，當時並無相關妄想幻覺等精神病症狀
    。而於本案發生前，被告受躁症症狀影響，有明顯過度膨脹
    的自尊和自大想法，認為自己是基於社會正義，有能力處理
    祭祀公業與郭川上間的租金爭議，於案發當日積極連絡郭川
    上並開車自桃園北上要與對方商談相關事宜，被告在案發前
    會考慮自己安全，也擔心會因情緒會有不理智的行為，所以
    先行前往石牌派出所尋求協助，然警方只將被告的刀具沒收
    ，並未陪同被告至現場，此時推測被告應仍有相當的辨識及
    控制能力，理解可能的風險。而在抵達餐廳時被告認為郭川
    上避不見面，而與簡聖峰發生爭執後又回到車上，在發生第
    一次衝撞時，應理解開車衝撞他人的後果，也能控制其行為
    （被告表示我知道會撞到人、我緊急煞車饒他一命）。而稍
    後被告被拖下車並遭毆打，過程中被告卻能忍耐而不還手，
    直到取回車鑰匙再回到車上這段時間，須考慮是在躁症和遭
    人歐打的怒氣影響下才發生第二次衝撞，同時被告否認本次
    衝撞有傷人的意圖，而是受憤怒影響下才撞壞大門，無法排
    除當時被告可能因躁症及遭人毆打的雙重影響下，在上車後
    情緒失控，導致其控制能力有顯著減低而開車衝撞大門。被
    告隨後離開現場，先去警局然後才去林口長庚醫院急診看診
    驗傷，此時被告的行為表現則又與常人無異。上述分階段行
    為過程分析係以臨床觀點就被告於案發前中後行為反應與其
    躁症的關聯性做出的判斷，然是否能符合法律標準，仍請貴
    院依職權認定等語，有馬偕紀念醫院111年4月11日馬院醫精
    字第1100007806號鑑定報告書可佐（見本院卷㈡第279頁至第
    303頁）。
　⒋承上，被告如事實欄㈠恐嚇行為時，既能理解開車衝撞他人
    之後果，亦能於撞擊前踩煞車避免實害發生，被告復於本院
    審理中自承：其當時意識清楚，亦有緊急煞車，其僅想嚇簡
    聖峰等語（見本院卷㈡第390頁），堪信被告於上開行為時其
    辨識能力與控制行為之能力與常人無異，難認被告如事實欄
    ㈠所示行為時因精神疾病或其他心智缺陷，致不能辨識其行
    為違法或欠缺依其辨識而行為之能力，亦無辨識行為違法或
    依其辨識而行為之能力顯著減低。至於長庚醫院雖覆以：被
    告於109年4月15日經診斷為重鬱症，109年5月11日就診時，
    被告有情緒高亢、話多、過度自信及過度熱心等情形，經診
    斷為雙極性疾患(躁鬱症），依當時病情評估，被告於躁鬱
    症發作時出現易怒、過度自信、過度熱心等症狀，有可能因
    病情發作而有對現實判斷力消退、對於辨識違法行為之能力
    下降、容易出現激動及暴力行為及自我衝動控制能力之下降
    之情等語，有長庚醫院110年3月25日長庚院林字第10912514
    17號號函可證（本院卷㈡第133頁），惟長庚醫院顯未審酌被
    告偵審中就案發狀況所為之陳述、監視錄影畫面等資料，僅
    依被告109年5月11日病歷及過去病史即認被告行為時有可能
    因疾病發作致辨識行為違法及依其控制而行為之能力下降，
    尚非妥適，自難以此為有利被告之認定。
　⒌又被告如事實欄㈡行為前雖遭簡聖峰毆打，惟被告遭毆打後
    僅要求返還鑰匙即上車而未立即還手報復，且其於衝撞後先
    前往警察局，復於翌日前往長庚醫院驗傷及精神科就診等節
    ，業據被告於警詢中自承在卷（見偵10321卷第11頁至第12
    頁）；被告復於本院審理中自承：其評估過開車撞過去左艷
    華、簡聖峰都能閃開等語（見本院卷㈡第390頁），足見被告
    遭毆打後尚能審時度勢未立即還手報復，於行為時亦能準確
    評估其與左艷華、簡聖峰之相對位置及所需閃避時間始為衝
    撞行為，案發後亦知前往警局及醫院驗傷保存對其有利之事
    證，其辨識能力與控制行為之能力均與常人無異，尚未達不
    能辨識其行為違法或欠缺依其辨識而行為之能力，亦無辨識
    行為違法或依其辨識而行為之能力顯著減低之程度。馬偕醫
    院雖認被告於如事實欄㈡行為時可能因躁症及遭人毆打的雙
    重影響下，在上車後情緒失控，導致其控制能力有顯著減低
    而開車衝撞大門，然被告行為時既能準確評估左艷華、簡聖
    峰遭衝撞後所需閃避時間，並依其評估駕駛系爭小客車為衝
    撞行為，足見被告於上開行為時尚能冷靜思考分析並控制其
    行為，而無辨識能力或控制能力顯著降低之情。
　⒍從而，辯護人主張被告已達辨識能力或控制能力顯著降低而
    有刑法第19條第2項之適用等節，難認可採。
　㈣無刑法第59條之適用：
　　辯護人固為被告利益主張應依刑法第59條規定減輕其刑，然
    刑法第59條規定之酌量減輕其刑，必須犯罪另有特殊之原因
    與環境，在客觀上足以引起一般同情，認為即使予以宣告法
    定最低度刑，猶嫌過重者，始有其適用（最高法院100年度
    台上字第744號判決意旨參照）。查本案被告以駕駛系爭小
    客車為手段所為恐嚇危害安全、毀損、傷害犯行，使簡聖峰
    心生恐懼並致簡聖峰、左艷華受有體傷，侵害簡聖峰、左艷
    華身體法益並影響社會秩序甚鉅，況被告縱有租金糾紛，本
    應理性解決，竟至皇廷餐廳尋釁，復因不滿遭簡聖峰驅離及
    毆打即恣意以駕車衝撞之方式為上開犯行，並未見其犯罪動
    機及犯罪情節於客觀上有何情堪憫恕之情狀，亦無何情輕法
    重之情，無適用刑法第59條規定酌量減輕其刑之餘地，辯護
    人為被告請求酌減其刑，尚非可採。
　㈥爰審酌被告非糾紛事件當事人，衡情應能理性看待祭祀公業
    租金糾紛，被告自詡主持正義至皇廷餐廳尋釁，經簡聖峰驅
    趕後竟作勢駕車衝撞恐嚇簡聖峰、毀損石獅子像，嗣因不滿
    遭簡聖峰毆打再次駕車衝撞簡聖峰、左艷華致其等受有上開
    傷害，所為實無可取；又被告犯後僅部分坦承犯行，且未與
    告訴人達成和解或賠償其等所受損害之犯後態度，兼衡其前
    無前科紀錄，罹有雙極性疾患而有輕度智能不足，另斟酌被
    告高職畢業之教育程度，現無業，已婚，現由女兒扶養之家
    庭與經濟狀況（見本院卷㈡第393頁），暨檢察官、被告、辯
    護人、輔佐人、告訴代理人對科刑之意見（見本院卷㈡第394
    頁）等一切情狀，分別量處如主文所示之刑，並就得易科罰
    金部分諭知易科罰金之折算標，以資警惕。
　㈦至被告、辯護人另於本院審理時請求為緩刑之宣告部分。查
    被告未曾因故意犯罪受有期徒刑以上刑之宣告，有臺灣高等
    法院被告前案紀錄表附卷可考（見本院卷㈡第13頁），雖符
    合刑法第74條第1項第1款宣告緩刑之要件，惟審酌被告非租
    金爭議之直接當事人，竟至皇廷餐廳尋釁並以駕車衝撞之方
    式為本案犯行，惡性非輕；且被告於案發後即109年8月31日
    復向郭川上恫稱：明天我再去撞你的門等語（見偵10321卷
    第366頁），足見被告對其自身行為欠缺真摯之反省，本件
    無暫不執行刑罰為適當之情形，爰不予緩刑之宣告，併此敘
    明。
　㈧沒收：
　　按供犯罪所用、犯罪預備之物或犯罪所生之物，屬於犯罪行
    為人者，得沒收之；但有特別規定者，依其規定；宣告前二
    條之沒收或追徵，有過苛之虞、欠缺刑法上之重要性、犯罪
    所得價值低微，或為維持受宣告人生活條件之必要者，得不
    宣告或酌減之，刑法第38條第2項、第38條之2第2項分別定
    有明文。被告本案所駕駛用以衝撞之系爭小客車，為其犯罪
    工具，然系爭小客車未據扣案，且被告案發當日是駕駛系爭
    小客車作為日常交通工具使用，於欲離開現場之際而偶然用
    以作為本案之犯罪工具，並非刻意挑選系爭小客車作為犯案
    之工具，應認沒收欠缺刑法上之重要性，並有過苛之虞，爰
    不予宣告沒收之，併予敘明。
據上論斷，應依刑事訴訟法第299條第1項前段，判決如主文。
本案經檢察官王乙軒提起公訴，檢察官吳昭瑩、林在培到庭執行
職務。
中　　華　　民　　國　　111 　年　　8　　月　　18 　　日
            刑事第一庭　審判長法  官  陳明偉
　　                          法  官  邰婉玲
　　                          法  官  鍾  晴
以上正本證明與原本無異。
如不服本判決應於收受送達後20日內向本院提出上訴書狀，並應
敘述具體理由。其未敘述上訴理由者，應於上訴期間屆滿後20日
內向本院補提理由書（均須按他造當事人之人數附繕本）「切勿
逕送上級法院」。
因疫情而遲誤不變期間，得向法院聲請回復原狀。
                              書記官  李欣頻　　
中　　華　　民　　國　　111 　年　　8 　　月　　18　　日
附錄法條
刑法第277條
傷害人之身體或健康者，處五年以下有期徒刑、拘役或五十萬元
以下罰金。
犯前項之罪，因而致人於死者，處無期徒刑或七年以上有期徒刑
；致重傷者，處三年以上十年以下有期徒刑。

刑法第305條
以加害生命、身體、自由、名譽、財產之事恐嚇他人，致生危害
於安全者，處2年以下有期徒刑、拘役或9千元以下罰金。

刑法第354條
毀棄、損壞前二條以外之他人之物或致令不堪用，足以生損害於
公眾或他人者，處二年以下有期徒刑、拘役或一萬五千元以下罰
金。